臺灣高等法院臺南分院刑事裁定　　　　　　　　 九十三年度抗字第二七０號　Ｃ
　　　抗 告 人即
　　　選任辯護人　甲　○　○
　　　被　　　告　乙　○　○
右列抗告人因聲請押案件，不服中華民國九十三年十月廿七日臺灣臺南地方法院第
一審裁定（九十三年度聲羈字第三四六號）提起抗告，本院裁定如左：
      主      文
抗告駁回。
      理      由
一、抗告意旨略以：(一)被告乙○○係於九十三年十月廿六日，於高雄市○○路與三多
    路口為警逮捕，然逮捕當時，乙○○身上、車上，並無任何槍砲，或任何犯罪事
    證，警方所為逮捕，在程序上有違逕行逮捕規定。(二)又檢察官聲請羈押理由，無
    非係以乙○○涉嫌，參與以張錫銘為首犯罪集團，所涉擄人勒贖罪及藏匿人犯等
    罪，而認有事實足認有勾串共犯張錫銘之虞，及所犯係最輕本刑五年以上有期徒
    刑之罪。惟乙○○於張錫銘所涉擄人勒贖（和欣客運少東案）、雲林張輝元住處
    、台南大佳、國光當鋪等槍擊案，既未參與策劃，亦未參與，並無具體證據足證
    乙○○涉有上開犯行。(三)此外，乙○○遭警逮捕前，張錫明即揚言報復，業經媒
    體大肆報導，則乙○○應極盡所能，躲避張錫銘為是，豈有可能再與張錫銘串證
    ，檢察官據此聲請羈押，顯有不當。為此提起抗告，求為撤銷原羈押裁定云云。
二、按被告犯罪嫌疑重大，而所犯為死刑、無期徒刑或最輕本刑為五年以上有期徒刑
    之罪者，得不經傳喚逕行拘提，刑事訴訟法第七十六條第四款定有明文。經查：
  (一)被告乙○○係因共犯張錫銘涉及多起國內重大刑案，其中張錫銘集團所涉：於九
    十三年五月間，台南當鋪鄭姓商人擄人勒贖案、九十三年七月二日和欣客運少東
    擄人勒贖案、九十三年七月六日凌晨二時卅五分許雲林縣張輝元住處槍擊案等重
    大刑案，被告乙○○確有實際參與，業據共犯陳淑貞（即被告乙○○妻子）、共
    犯丙○○於警訊供明，且被告乙○○與張錫銘過從甚密，甚且在張錫銘集團為前
    揭犯行前後，與張錫銘及其集團人員接觸頻繁等語（詳警卷四四至五四、七十至
    七七頁），並經被告乙○○在警訊供明（詳警卷四至十九頁）。其中：(1)被告乙
    ○○在警偵訊供稱：我知道張錫銘在跑路（逃避之意），約於九十三年五月間某
    日下午六、七時，張錫銘主動找我，我陪同張錫銘等人，前往「義銘仔」家旁停
    車場，由「義銘仔」與張錫銘等人談話，我在旁聽到，是談論有關台南當鋪綁票
    案件問題，五、六分鐘後，張錫銘等人，先行離去。後來李金成找我，並載我前
    往大樹鄉路旁某間砂石場附近廟宇，要提供張錫銘等人藏匿，並問我意見，我沒
    表示什麼意見；又於九十三年七月二日，我有到阿里山達邦山區拜拜，駕駛喜美
    休旅車載我太太陳淑真、李金成、志強等人前往，適逢颱風，無法下山，直至九
    十三年七月五日才下山，九十三年七月五日上午十一時十二分許，在嘉義縣阿里
    山公路旁與張錫銘碰面，下山後前往湖內鄉李金成所租用，提供張錫銘等人藏匿
    處所；張錫銘集團犯下和欣少東擄人贖，是我在九十三年七月十八日看報紙才知
    道，事後張錫銘於九十三年七月十八日下午八、九時許，由李金成駕車來我住處
    載我，並共同前往大寮某工寮（張錫銘藏匿處）與張錫銘見面，隨後張錫銘拿二
    只旅行袋給我，稱裡面有一千萬元，當時我沒有拿；九十三年七月十九日，我拿
    一千二百萬元，由李金成開車載我去找陳翠暇，他們二人拿去銀行存入等語（詳
    警卷六至十四頁，偵查卷十二至十四頁）。(2)共犯陳淑貞（即被告乙○○妻子）
    於警訊供稱：九十三年間，張錫銘曾來公司找乙○○，第一次來的時間約十八時
    ，剛好我要關公司門，他們直接上公司二樓，叫我不要跟；第二次時間約二十時
    ，他們也是上二樓，乙○○交代我將鐵門關上，且待在樓下，不准上來；第三次
    剛好也是下班期間，我開車至公司欲接乙○○，乙○○後面跟張錫銘，當時由乙
    ○○駕車，張錫銘坐在後座，走南二高往北行駛，後來到達某處山上，乙○○叫
    我不要下車；另九十三年七月二日敏督利颱風當天，我與乙○○、李金成、阿強
    等四人，到阿里山達邦山區，當時乙○○、李金成、阿強說，他們有事要辦，所
    以我獨自坐計程車返回高雄等語（詳警卷四九至五一頁）。(3)共犯丙○○在警偵
    訊供稱：九十三年七月五日晚上八、九時，李金成拿一個網球拍袋內裝一支Ｍ16
    長槍，載我至路竹交流道前，那時乙○○已駕駛一輛銀色喜美ＣＲＶ休旅車在路
    旁等待，李金成下車去坐乙○○的車，要我自己開車到仁德休息站等他們，到仁
    德休息站後，李金成再回我駕駛的車上，並改由李金成駕車，與乙○○一同開車
    到雲林縣，在某產業道路上，有輛金色福特休旅車在等我們，那時，乙○○先離
    去，我們和那輛福特休旅車到一處大樓上，李金成說：「等下我叫阿輝下去開槍
    就好」，我才知叫我下去是要去開槍；隨後，我們去北港朝天宮旁吃飯，乙○○
    又出現一起吃飯，吃完飯後，乙○○先離去；後來，我們去要開槍的房屋前，李
    金成叫我下車去開槍，我掃到子彈沒了，再上車離去等語（詳警卷七二至七三頁
    ，偵查卷七頁）。(4)綜上供述，被告乙○○對張錫銘集團所涉擄人勒贖案件，不
    僅知情，並於該集團犯案後，旋即與該集團有所接觸，而和欣少東綁架贖金，更
    是由被告乙○○處理（其中部分贖金存入銀行），有贖金影本、銀行監視器拍攝
    畫面、譯文、阿里山巡蒐照片在卷可佐（詳警卷卅至卅五、卅七至卅九、六二至
    六六頁），顯見被告乙○○確有參與張錫銘集團犯行，嫌疑重大。
  (二)至抗告意旨(一)稱，逮捕當時，乙○○身上、車上，並無任何槍砲，或任何犯罪事
    證，有違逕行逮捕規定云云。惟本件拘提逮捕過程，係警方借提共犯李金成、陳
    志強詢問時，突破二人心防，終於坦承乙○○係幕後共同資助張錫銘犯罪集團一
    員，遂報請台南地方法院檢察署簽發拘票，隨即於九十三年十月廿六日一時五十
    分許，在高雄巿壽昌路一八０巷八號五樓拘提乙○○，並經乙○○於拘票簽名，
    有拘票及執行拘提犯罪嫌疑人報告書在卷可稽（詳警卷九二、九三頁），由拘票
    所載拘提理由，係刑事訴訟法第七十六條第四款，而被告乙○○所犯槍砲彈藥刀
    械管制條例第七條第四項，法定最輕本刑為五年以上有期徒刑之罪，符合上開逕
    行拘提事由要件，檢察官自得未經傳喚，而逕行拘提到案。是本件警察拘提被告
    乙○○，依法有據。而該規定，不以被告露有犯罪痕跡為必要。抗告人執此謂警
    察拘提程序既存有瑕疵，則其後羈押程序即有違誤，應予撤銷云云，自無足取。
  (三)另抗告意旨(二)、(三)辯稱，無具體事證，足證被告乙○○涉案，且被告乙○○無串
    證之虞云云。惟羈押審查程序，不在確認被告罪責與刑罰問題，而係在於判斷有
    無保全必要。故而，法院於審查羈押應否准許時，應僅就卷證資料做形式審查，
    並適用自由證明程序，而非以嚴格證明程序，就法條構成要件，逐一為實質審理
    。又自由證明程序，並不要求至無合理懷疑確信程度，倘聲請人對於羈押三要件
    （即犯罪嫌疑重大、法定羈押原因、羈押必要性），已證明至令法院相信「很有
    可能如此」程度者，即可判定合於羈押要件。本件依被告乙○○、共犯陳淑真、
    共犯丙○○等人供述及贖金影本、銀行監視器拍攝畫面、譯文、阿里山巡蒐照片
    等資料，已足令法院相信，被告乙○○犯罪嫌疑重大，而被告乙○○所犯罪名，
    乃最輕本刑為五年以上有期徒刑重罪，又因共犯張錫銘已透過媒體放話，擬槍殺
    被告乙○○，則乙○○一旦未予羈押，其在本案審理過程中，勢必因心理壓力，
    其供詞將有悖於真實，而非出於己意，且依被告乙○○涉案程度，其為脫免己身
    罪責，一旦未予羈押，亦有湮滅證據之虞。故被告乙○○自有羈押必要。抗告意
    旨，認無具體證據足證其觸犯重罪，且無串證之虞，認無羈押必要，難以憑信。
三、綜上各情，原審審酌各項事證，認被告乙○○犯罪嫌疑重大，且涉有多件擄人勒
    贖及槍擊案，並有其他共犯尚未緝獲，有事實足認被告有湮滅、偽造、變造證據
    或勾串共犯或證人之虞，且所犯為最輕本刑五年以上徒刑之罪，非予羈押，顯難
    進行追訴、審判及執行，乃予裁定羈押，並禁止接見通信。本院經核原審裁定，
    認事用法均無違誤。抗告意旨，指摘原羈押裁定不當，為無理由，應予駁回。
據上論斷，應依刑事訴訟法第四百十二條，裁定如主文。
中    華    民    國      九十三      年      十一      月    十七      日
                                  臺灣高等法院臺南分院刑事第六庭
                                      審判長法官  蔡    崇    義
                                            法官  吳    永    宋
                                            法官  董    武    全
右正本證明與原本無異。
不得再抗告。
                                      法院書記官  黃    全    忠
中    華    民    國      九十三      年      十一      月    廿三      日
